最高法院刑事判決　　　　　　　　　　　　　　　　八十六年度台非字第二七三號
　　上訴人　最高法院檢察署檢察總長
　　被　告　甲○○　男
右上訴人因被告煙毒案件，對於台灣高等法院中華民國七十七年四月二十七日終審確
定判決（七十七年度上訴字第七二○號，起訴案號：前台灣台北地方法院士林分院檢
察署七十六年度偵字第五二八八號），認為違法，提起非常上訴，本院判決如左：
    主  文
原判決關於罪刑部分撤銷。
甲○○犯施打毒品罪，經勒戒斷癮後，再施打毒品，處有期徒刑肆年陸月，減為有期
徒刑年。
    理  由
非常上訴理由稱：「按判決不適用法則或適用不當者為違背法令。又肅清煙毒條例第
九條第七項後段所謂煙毒勒戒斷癮後三犯施用毒品之規定，係指行為人經兩次勒戒斷
癮後又再犯施用毒品罪而言，此觀諸司法院院字第一九九八號、第二○七二號解釋自
明。本件原確定判決認定：『被告甲○○因施打煙毒成癮，經法院裁定勒戒，於民國
六十六年元月十七日被送台北市煙毒勒戒所勒戒，並於同年二月五日斷戒，甲○○並
因該煙毒罪被判處有期徒刑五年執行完畢，至民國七十二年間再犯煙毒罪，經判處有
期徒刑四年二月及強制工作二年，其徒刑部分經執行後於民國七十五年十一月十六日
假釋出獄，其刑期應於民國七十七年元月十六日屆滿。假釋中仍未悔改，於七十六年
九月三日在台北縣三重市某處自行施打毒品嗎啡一次。』等情。經查被告第一次施用
毒品勒戒斷癮後，再犯施用毒品罪，並未再經勒戒斷癮，嗣後再施用毒品，仍與上述
規定三犯施用毒品罪之構成要件不符，乃原確定判決竟依該規定論處被告施用毒品三
犯罪刑，難謂無適用法則不當之違背法令，案經確定，且於被告不利，爰依刑事訴訟
法第四百四十一條、第四百四十三條提起非常上訴，以資救濟。」
本院按現行肅清煙毒條例修正前之戡亂時期肅清煙毒條例第九條第五項後段（同現行
條例第九條第七項後段）所謂「三犯」施用煙毒罪，係指因施用煙毒有癮經兩次勒戒
斷癮後，再犯施用煙毒罪而言，若僅勒戒斷癮一次，其後再犯者，無論第幾次，俱仍
屬同條項前段所規定之「再犯」（司法院院字第一九九八號、第二○七二號解釋參照
）。本件原確定判決認定被告甲○○首次施打毒品有癮經裁送勒戒，於民國六十六年
二月五日斷癮，因該罪被處有期徒刑五年執行完畢後，又於七十二年間再犯施打毒品
罪，經判處有期徒刑四年二月及強制工作二年，其徒刑部分，經執行至七十五年十一
月十六日假釋出獄，在假釋中，又於七十六年九月三日在台北縣三重市某處施打毒品
一次等情；查被告既僅因首次施打毒品，經一次勒戒斷癮，其後第三次再施打毒品，
依上開說明，仍屬再犯，原確定判決撤銷初審判決仍依三犯之規定論處罪刑，自有適
用法則不當之違背法令，案經確定，且於被告不利，非常上訴意旨執以指摘，洵有理
由，應由本院將原判決關於罪刑部分撤銷，自行改判，以資糾正及救濟。
據上論結，應依刑事訴訟法第四百四十七條第一項第一款但書、戡亂時期肅清煙毒條
例第九條第五項、第一項、刑法第十一條前段、第五十九條、中華民國七十七年罪犯
減刑條例第二條第一項甲類第三款、第四條第一項第三款、第六條，判決如主文。
中      華      民      國    八十六    年      九      月      十      日
                              最高法院刑事第四庭
                                  審判長法官  莊  來  成
                                        法官  曾  有  田
                                        法官  王  德  雲
                                        法官  謝  俊  雄
                                        法官  林  永  茂
      右正本證明與原本無異
                                              書  記  官
中      華      民      國    八十六    年      九      月     十五     日
                                                                        Ｌ
